【裁判字號】    90,訴,1363
【裁判日期】    901224
【裁判案由】    搶奪等
【裁判全文】
臺灣板橋地方法院刑事判決                          九十年度訴字第一三六三號
    公  訴  人  臺灣板橋地方法院檢察署檢察官
    被      告  己○○
右列被告因搶奪等案件，經檢察官提起公訴（九十年度偵字第一二二四二號）及移送
併案（臺灣板橋地方法院檢察署九十年度偵字第一四一八一號、九十年度偵字第一五
０九九號），本院判決如左：
    主  文
己○○意圖為自己不法之所有，而侵占離本人所持有之物，處罰金貳仟元，如易服勞
役以參佰元折算壹日。又連續意圖為自己不法之所有，而搶奪他人之動產，處有期徒
刑貳年陸月；鑰匙壹支沒收。
    事  實
一、己○○於民國九十年七月上旬間某日下午二、三時許（起訴書誤載為：同年六月
    間某日），在台北縣三重市○○○路某網路咖啡店內，拾獲丑○○所有遭竊之身
    分證一枚（丑○○之身分證係於九十年六月底某日，在其台北縣三重市○○路○
    段二０三巷一一八號三樓房間內床頭櫃遭某不詳姓名年籍之人竊取，經某人換貼
    其上之照片後〔樣式詳如附件〕，棄置於上開地點），竟意圖為自己不法所有，
    不思歸還，而將之侵占入己。
二、己○○另意圖為自己不法之所有，而為左列犯行：
  (一)為使用機車搶奪他人財物，基於竊盜之概括犯意，(1)於九十年七月二十二日五時
    許（起訴書誤載為：九十年七月二十一日十四時三十分許），在台北縣蘆洲市○
    ○路一四二巷五號前，竊取停放該處屬陳明輝所有之牌照ＱＱＩ－二八五號機車
    一輛，嗣因該機車油料用罄，遂棄置於台北縣蘆洲市○○街三十五號前。(2)又於
    九十年七月二十二日七時分許，在台北縣三重市○○路○段一三六巷十二號前，
    持其所有之鑰匙一支，啟動停放該處屬王舒平所有之牌照ＧＣＷ－六九五號機車
    一輛駛離，得手後，旋即騎乘該機車於同日搶奪如附表編號八、九號所示被害人
    財物。
  (二)基於搶奪之概括犯意，以徒步或騎乘機車，自後尾隨被害人之方式，搶奪他人財
    物（犯罪時間、地點、被害人、方法、搶奪所得財物，均詳如附表）。
三、嗣己○○(1)於搶得附表編號九所示丁○○之財物物後，正欲逃離之際，經林玉伸
    之夫李金源、鄰居蔡天送合力將己○○當場逮捕。(2)因警方先於九十年八月二十
    三日二十三時三十分許，在台北縣三重市○○○路十五巷二十號二樓，查獲李玉
    惠受己○○之委託保管搶自被害人王玉秀之身分證、健保卡、陽信商業銀行信用
    卡各一張，經李玉惠之供述，循線於九十年八月二十四日六時三十分許，在台北
    縣五股鄉○○路○段九巷十一弄七號前查獲己○○。(3)又於九十年九月十日二十
    一時許，在台北縣三重市○○街中興游泳池前，經警查獲。
四、案經台北縣警察局三重分局報請臺灣板橋地方法院檢察署檢察官偵查起訴及移送
    併案審理。
    理  由
一、右揭事實，業據被告己○○於本院審理中供承不諱（見本院九十年十二月十日審
    判筆錄）。且查：(1)、其中關於被告如事實欄一載犯行部分，核與被害人丑○○
    於警訊及本院審理中指述甚詳，並有丑○○身分證一張扣案可佐（見偵查卷第二
    十八頁）；(2)、關於被告如事實欄二、(一)所載犯行部分，亦經被害人陳明輝、王
    舒平於警訊中指訴綦詳，並有贓物認領保管單二紙、機車照片二張在卷足參；(3)
    、又關於被告如事實欄二、(二)所載犯行部分，並經被害人庚○○（見九十年度偵
    字第一五０九九號偵查卷第一０四至一０六頁）、子○○（見偵查卷第十八頁）
    、壬○○○（見九十年度偵字第一五０九九號偵查卷第一０七至一０九頁）、乙
    ○○（見偵查卷第十九頁）、辰○○○（見偵查卷第二十頁）、葉吳（見偵查
    卷第二十一頁）、戊○○（見九十年度偵字第一五０九九號偵查卷第一一一至一
    一四頁）、巳○○○（見偵查卷第十六頁）、王玉秀（見九十年度偵字第一四一
    八一號偵查卷九十年八月二十四日警訊筆錄）、辛○○（見九十年度偵字第一五
    ０九九號偵查卷第一一五至一二０頁）、癸○○（見九十年度偵字第一五０九九
    號偵查卷第一０至一一頁、第十八頁），並經證人蔡天送於警訊中、證人李玉惠
    於警偵訊中，及證人即警員寅○○、卯○○、丙○○於本院審理中證述明確，並
    有贓物認領保管單六張、照片五張在卷可資佐證。事證明確，被告己○○之犯行
    ，均足堪認定。
二、查被害人丑○○之身分證係於九十年六月底某日，在其台北縣三重市○○路○段
    二０三巷一一八號三樓房間內床頭櫃遭不詳姓名之人竊取，係屬離本人所持有之
    物（非遺失物），核被告己○○如事實欄一所示時地侵占該丑○○身分證之所為
    ，係犯刑法第三百三十七條之侵占離本人所持有之物罪，公訴人認被告係犯同條
    之侵占遺失物罪，容有誤會。被告如事實欄二、(一)所載犯行，係犯刑法第三百二
    十條第一項之竊盜罪。其如事實欄二、(二)所載犯行，係觸犯刑法第三百二十五條
    第一項之搶奪罪。其先後二次竊盜犯行及如附表所示十二次搶奪犯行，各時間緊
    接，罪名及基本犯罪構成要件均屬相同，顯係基於概括犯意反覆為之，均為連續
    犯，均依刑法第五十六條之規定，各論以刑法第三百二十條第一項之竊盜罪一罪
    及同法第三百二十五條第一項之搶奪罪一罪，並各加重其刑。又公訴人雖未就如
    附表編號一、三、七、十、十一、十二號所示搶奪犯行部分載明於起訴書，惟此
    部分與起訴部分之如附表編號二、四、五、六、八、九號所示搶奪犯行部分，有
    連續犯之裁判上一罪之關係，業見前述，為本件起訴效力之所及，且分別經檢察
    官移送併案審理（臺灣板橋地方法院檢察署九十年度偵字第一四一八一號、九十
    年度偵字第一五０九九號），本院自應就此部分併為審理。又其所犯上開論以一
    罪後之竊盜罪及搶奪罪二罪間，有方法結果之牽連關係，應依刑法第五十五條規
    定，從一重之刑法第三百二十五條第一項之搶奪罪處斷。被告所犯上開刑法第三
    百三十七條之侵占脫離本人所持有之物罪及同法第三百二十五條第一項之搶奪罪
    二罪間，犯意各別，行為互異，構成要件亦不相同，應分論併罰。爰分別審酌被
    告犯罪之動機、目的、手段，及其年輕力壯不思自食其力，多次搶奪被害人財物
    ，影響社會治安甚鉅，及犯罪後坦承犯行之態度等一切情狀，各量處如主文所示
    之刑，處罰金部分並諭知易服勞役之折算標準，以示懲儆。至為扣案之鑰匙一支
    ，係被告所有供其竊取如事實欄二、(一)、(2)所示機車所用之物，業據被告於警訊
    供明在卷（見偵查卷第九頁反面），且無證據證明業已滅失，仍應依刑法第三十
    八條第一項第二款之規定宣告沒收。
三、公訴意旨另以：被告於侵占丑○○身分證後，並以換貼本人照片方式，變造該張
    身分證，因認被告另涉有刑法第二百十二條之變造身分證罪云云，並舉扣得之該
    換貼照片之丑○○身分證（見偵查卷第二十八頁，詳見附件）為其論據。惟按犯
    罪事實應依證據認定之，刑事訴訟法第一百五十四條定有明文，訊據被告堅決否
    認有換貼照片變造該張身分證之行為，並辯稱：該身分證上換貼之照片，並非其
    本人等語，經本院將該丑○○身分證上換貼之照片，與被告本人、本院當庭拍攝
    之照片六張、及被告所提出之其小學、中學、退伍時之照片三張，加以對比，兩
    者眼型、眉型、及耳朵向外翻之程度，均有差異，應非屬同一人，足徵被告所辯
    非虛，實難僅以臆測之方式推論係被告換貼該張身分證上之照片。此外復查無其
    他積極證據足以證明被告有變造身分證之犯行，揆諸前開規定，本應為諭知無罪
    ，惟公訴意旨認此部分與被告前開論罪科刑之刑法第三百三十七條之侵占離本人
    所持有之物罪部分，有牽連之裁判上一罪關係，爰不另為無罪之諭知，附此敘明
    。
四、移送併辦意旨（台灣板橋地方法院檢察署九十年度偵字第一四一八一號）略稱：
    被告己○○於九十年八月十八日下午七時許，在臺北縣三重市○○路與中華路口
    ，拾獲被害人袁健智所有之身分證一枚，於前揭事實欄三、(2)所示時地為警查獲
    ，並扣得被害人袁健智之身分證一枚，因認被告己○○涉犯刑法第三百三十七條
    之侵占遺失物罪嫌云云。然據該署九十年度偵字第一四一八一號案之被告供稱：
    係於九十年八月十八日下午七時許，在臺北縣三重市○○路與中華路口，拾獲被
    害人袁健智所有之身分證一枚等語，業據被告於警訊供明在卷，因認被告己○○
    涉有刑法第三百三十七條之罪嫌，且認此部分犯嫌，與本案如事實欄一所示犯行
    ，有連續犯裁判上一罪關係，而移送併案。經查，本案被告己○○於九十年七月
    上旬間某日下午二、三時許，在台北縣三重市○○○路某網路咖啡店內，拾獲丑
    ○○之身分證，而犯刑法第三百三十七條之侵占離本人所持有之物罪，本院以事
    證明確而判處罪刑（參見前述），而就移送併辦部分，被告己○○係於九十年八
    月十八日下午七時許，在臺北縣三重市○○路與中華路口，拾獲袁健智所有之身
    分證，質言之，被告己○○於九十年七月上旬間某日下午二、三時許侵占丑○○
    身分證當時，就移送併辦部分之袁健智身分證一張尚未拾得，根本無從預期將有
    袁健智之身分證可供拾得侵占，如何能謂被告己○○自始即有概括侵占遺失物（
    離本人所持有之物）之犯意，係本於概括侵占遺失物（離本人所持有之物）犯意
    先犯本案部分之罪再犯併辦部分之罪？是移送併辦部分（指被告涉犯侵占袁健智
    之身分證之犯嫌）與本案侵占離本人所持有之物罪行，顯係犯意各別，無裁判上
    一罪係，非起訴效力所及，自應退回檢察官另行適當處理，附此敘明。
據上論結，應依刑事訴訟法第二百九十九條第一項前段，刑法第五十六條、第三百三
十七條、第三百二十五條第一項、第三百二十條第一項、第五十五條、第四十二條第
二項，罰金罰鍰提高標準條例第一條前段、第二條，判決如主文。
本案經檢察官鄭嘉欣到庭執行職務。
中      華      民    國      九十      年      十二    月  二十四    日
                                      臺灣板橋地方法院刑事第四庭
                                          法  官  劉  大  衛
右正本證明與原本無異。
如不服本判決，應於判決送達後十日內向本院提出上訴狀
                                          書記官  蕭  興  南
中      華      民      國      九十      年      十二    月   二十八   日
附錄本案論罪科刑法條全文：
刑法第三百二十五條
意圖為自己或第三人不法之所有，而搶奪他人之動產者，處六月以上五年以下有期徒
刑。
因而致人於死者，處無期徒刑或七年以上有期徒刑，致重傷者，處三年以上十年以下
有期徒刑。
第一項之未遂犯罰之。
刑法第三百二十條
意圖為自己或第三人不法之所有，而竊取他人之動產者，為竊盜罪，處五年以下有期
徒刑、拘役或五百元以下罰金。
意圖為自己或第三人不法利益，而竊佔他人之不動產者，依前項之規定處斷。
前二項之未遂犯罰之。
刑法第三百三十七條
意圖為自己或第三人不法之所有，而侵占遺失物、漂流物或其他離本人所持有之物者
，處五百元以下罰金。
附表：
┌──┬────┬─────────┬─────┬────┬────┐
│編號│被 害 人│犯罪、時間、地點  │犯 罪 方法│所得財物│所犯法條│
├──┼────┼─────────┼─────┼────┼────┤
│ 一 │庚○○  │九十年四月二十五日│徒步尾隨被│黑色皮包│刑法第三│
│    │        │一時六分許，在臺北│害人下手行│一個、金│百二十五│
│    │        │縣蘆洲市○○路、民│搶        │戒指二個│條第一項│
│    │        │權街口            │          │、金項鍊│        │
│    │        │                  │          │一條、鑽│        │
│    │        │                  │          │戒一個、│        │
│    │        │                  │          │手機一支│        │
│    │        │                  │          │、身分證│        │
│    │        │                  │          │一張、健│        │
│    │        │                  │          │保卡一張│        │
│    │        │                  │          │、信用卡│        │
│    │        │                  │          │一張、金│        │
│    │        │                  │          │融卡一張│        │
│    │        │                  │          │、現金新│        │
│    │        │                  │          │台幣（下│        │
│    │        │                  │          │同）八千│        │
│    │        │                  │          │六百元。│        │
├──┼────┼─────────┼─────┼────┼────┤
│ 二 │子○○  │九十年五月三日十三│同右      │金項鍊一│同右    │
│    │        │時十一分許，在臺北│          │條      │        │
│    │        │縣三重市○○街七十│          │        │        │
│    │        │一巷一０一號旁防火│          │        │        │
│    │        │巷                │          │        │        │
├──┼────┼─────────┼─────┼────┼────┤
│ 三 │壬○○○│九十年五月二十一日│同右      │金項鍊一│同右    │
│    │        │二十一時三十分許，│          │條      │        │
│    │        │在臺北縣蘆洲市信義│          │        │        │
│    │        │路二五九巷五號前  │          │        │        │
├──┼────┼─────────┼─────┼────┼────┤
│ 四 │乙○○  │九十年五月二十三日│同右      │金項鍊一│同右    │
│    │        │十一時許，在臺北縣│          │條      │        │
│    │        │三重市○○路十四巷│          │        │        │
│    │        │四號三樓前        │          │        │        │
├──┼────┼─────────┼─────┼────┼────┤
│ 五 │辰○○○│九十年五月二十七日│同右      │金項鍊一│同右    │
│    │        │二十一時三十分許，│          │條      │        │
│    │        │在臺北縣三重市三和││        │        │
│    │        │路三段一０一巷九十│          │        │        │
│    │        │三號              │          │        │        │
├──┼────┼─────────┼─────┼────┼────┤
│ 六 │葉吳  │九十年五月三十一日│同右      │金項鍊一│同右    │
│    │        │十八時六分許，在臺│          │條      │        │
│    │        │北縣三重市○○街七│          │        │        │
│    │        │號之二前          │          │        │        │
├──┼────┼─────────┼─────┼────┼────┤
│ 七 │戊○○  │九十年六月二十七日│頭戴安全帽│皮包一個│同右    │
│    │        │二十二時十六分許，│騎乘機車自│、身分證│        │
│    │        │在臺北縣蘆洲市和平│後搶奪被害│一張、駕│        │
│    │        │路九十七巷口      │人後，加速│照一張、│        │
│    │        │                  │逃逸      │行車執照│        │
│    │        │                  │          │一張、提│        │
│    │        │                  │          │款卡一張│        │
│    │        │                  │          │、信用卡│        │
│    │        │                  │          │四張、現│        │
│    │        │                  │          │金一萬元│        │
├──┼────┼─────────┼─────┼────┼────┤
│ 八 │巳○○○│九十年七月二十二日│同右（騎乘│金項鍊一│同右    │
│    │        │七時三十分許，在台│竊得之牌照│條      │        │
│    │        │北縣三重市○○街三│ＧＣＷ－六│        │        │
│    │        │００巷口          │九五號機車│        │        │
│    │        │                  │）        │        │        │
├──┼────┼─────────┼─────┼────┼────┤
│ 九 │丁○○  │九十年七月二十二日│同右（騎乘│金項鍊一│同右    │
│    │        │九時許，在臺北縣三│同右機車）│條      │        │
│    │        │重市○○街五十二號│          │        │        │
│    │        │前                │          │        │        │
├──┼────┼─────────┼─────┼────┼────┤
│ 十 │ 甲○○ │九十年八月十九日九│同編號七  │皮夾一只│同右    │
│    │        │時十分許，在台北縣│          │、身分證│        │
│    │        │三重市○○路九十四│          │一張、健│        │
│    │        │巷口              │          │保卡一張│        │
│    │        │                  │          │、現金一│        │
│    │        │                  │          │百二十元│        │
├──┼────┼─────────┼─────┼────┼────┤
│十一│辛○○  │九十年八月二十六日│同編號七  │皮包一個│同右    │
│    │        │一時五分許，在台北│          │、手機一│        │
│    │        │縣蘆洲市○○路一七│          │支、汽車│        │
│  │        │一巷二十號前      │          │駕照一張│        │
│    │        │                  │          │、機車駕│        │
│    │        │                  │          │照一張、│        │
│    │        │                  │          │身分證一│        │
│    │        │                  │          │張、提款│        │
│    │        │                  │          │卡二張、│        │
│    │        │                  │          │現金一千│        │
│    │        │                  │          │五百元  │        │
├──┼────┼─────────┼─────┼────┼────┤
│十二│癸○○  │九十年九月七日十五│同編號七  │皮包一個│同右    │
│    │        │時十分許，在台北縣│          │、手機一│        │
│    │        │三重市○○○路、重│          │支、提款│        │
│    │        │新路口            │          │卡一張、│        │
│    │        │                  │        │信用卡一│        │
│    │        │                  │          │張、機車│        │
│    │        │                  │          │駕照一張│        │
│    │        │                  │          │、身分證│        │
│    │        │                  │          │一張、健│        │
│    │        │                  │          │保卡一張│        │
│    │        │                  │          │、現金一│        │
│    │        │                  │          │千七百元│        │
└──┴────┴─────────┴─────┴────┴────┘


司法院資訊處製作；財團法人民間司法改革基金會備份。
